【裁判字號】    89,訴,2157
【裁判日期】    900418
【裁判案由】    偽造文書
【裁判全文】
臺灣臺中地方法院刑事判決                        八十九年度訴字第二一五七號
    公  訴  人  臺灣臺中地方法院檢察署檢察官
    被      告  甲○○
右列被告因偽造文書等案件，經檢察官提起公訴（八十九年度偵緝字第六一四號），
本院判決如左：
    主  文
甲○○共同行使偽造私文書，足以生損害於公眾及他人，處有期徒刑陸月，如易科罰
金，以參佰元折算壹日。如附表內容所示偽造之署押均沒收。
    事  實
一、甲○○與杜嘉苓（另案由臺灣臺中地方法院檢察署檢察官通緝中）二人合夥在臺
    中市○○○路某門牌號碼不詳店面開設美容店，迄民國（以下同）八十八年四月
    間，該美容店經營不善，資金週轉困難，甲○○與杜嘉苓商討後，由甲○○提供
    其夫乙○○所有坐落於臺中市○區○○段第一八二之九一號、第一八二之一一八
    號二筆土地（起訴書誤植為第一七二九號）與該第一八二之九一號土地上門牌號
    碼臺中市○區○○街一七七巷八九弄二之一號建物為擔保物，向金融機關辦理抵
    押借款，以渡過燃眉之急；惟其二人均明知甲○○之夫乙○○並未同意以上開不
    動產辦理抵押貸款，甲○○、杜嘉苓、梅富生（杜嘉苓之夫）三人竟基於意圖為
    自己不法之所有及偽造文書等之共同犯意聯絡，由甲○○趁乙○○不在家之際，
    取出乙○○所有上揭土地與建築改良物所有權狀、國民身分證及印章等證件，委
    託不知情之代書林億樺，一同至中國信託商業銀行文心分行處，並以上開不動產
    供為擔保而辦理借款，由梅富生假冒乙○○之身分，於中國信託商業銀行文心分
    行借款同意書上偽造「乙○○」之署押一枚、個人借款調查表上偽造「乙○○」
    之署押一枚、於借據上偽造「乙○○」之署押二枚、於上揭不動產抵押權設定契
    約書上偽造「乙○○」之署押一枚，甲○○則擔任該借款之連帶保證人，並於上
    開借款同意書上盜用「乙○○」印文六枚、於個人借款調查表上盜用「乙○○」
    之印文一枚、於借據上盜用「乙○○」印文六枚、於上揭不動產產抵押權設定契
    約書上盜用「乙○○」印文五枚，而為偽造上揭中國信託商業銀行文心分行之借
    款同意書、個人借款調查表、借據、及土地建築改良物抵押權設定契約書，而一
    行為同時偽造私文書，後再持向中國信託商業銀行文心分行不知情之承辦人邱靜
    怡辦理抵押借款新臺幣（以下同）八十五萬元以為行使偽造私文書，致使中國信
    託商業銀行文心分行陷於錯誤，誤以為確係乙○○本人同意並親至該銀行辦理該
    抵押借款，而同意據以辦理該抵押貸款，並核撥八十五萬元抵押借款至該銀行第
    0000000000000號帳戶內，由甲○○提領使用；中國信託商業銀行
    文心分行不知情之承辦人再持上揭不動產抵押權設定契約書，至臺中市中山地政
    事務所辦理最高限額抵押權一百零二萬元之設定，並致使該不知情之承辦人公務
    員據以登載於職務上所掌之公文書內，足以生損害於戶政機關對於印鑑證明管理
    、地政機關對於土地權利登記管理之正確性、中國信託商業銀行文心分行及乙○
    ○其人，以詐貸八十五萬元得逞，甲○○再將上開證件放回乙○○置放證件處；
    嗣因甲○○、杜嘉苓二人未按期繳納上揭抵押借款之本息，經中國信託商業銀行
    文心分行對乙○○提出書面催告，乙○○始知悉上情，而訴請究辦。
二、案經乙○○訴請臺灣臺中地方法院檢察署檢察官偵查起訴。
    理  由
一、右揭事實，已據被告甲○○分別於偵查及本院審理中自白不諱，核與告訴人乙○
    ○於偵查中所指訴、證人林億樺、邱靜怡二人分別於偵查中所證述之情節相符，
    並有上揭中國信託商業銀行文心分行借款同意書、個人借款調查表、借據、土地
    建築物改良物抵押權設定契約書影本等各一份在卷可據，足認被告自白情節與事
    實相符，事證明確，被告犯行，堪以認定。
二、核被告甲○○所為，係犯刑法第二百十六條、第二百十條之行使偽造私文書罪、
    同法第三百三十九條第一項之詐欺取財罪、同法第二百十四條之使公務員登載不
    實罪；而被告甲○○就委託不知情之代書林億樺、中國信託商業銀行文心分行不
    知情之承辦人邱靜怡辦理上揭貸款及不動產抵押權設定登記申請，而觸犯上該犯
    行，為間接正犯，而被告同時偽造上開銀行借款同意書、借款人調查表、借據等
    文書，係以一犯意同時接續完成之，為接續行為，僅應論以一罪；又被告所犯上
    揭盜用印章與偽造署押犯行，分別為所犯刑法第二百十條偽造私文書、同法第二
    百十四條使公務員登載不實罪之一部，而所犯刑法第二百十條偽造私文書之低度
    行為，為所犯刑法第二百十六條行使偽造私文書之高度行為所吸收，僅應分論以
    刑法第二百十六條、第二百十條之行使偽造私文書罪與同法第二百十四條之使公
    務員登載不實罪；再被告所犯上揭犯行與杜嘉苓、梅富生二人間，彼此間有犯意
    之聯絡，行為之分擔，均為共同正犯，應依共同正犯之例論處；再被告所犯上揭
    刑法第二百十六條、第二百十條行使偽造私文書、同法第二百十四條使公務員登
    載不實、同法第三百三十九條第一項詐欺取財三罪間，有方法結果之牽連關係，
    為牽連犯，應依刑法第五十五條之規定從一重之刑法第二百十六條、第二百十條
    之罪處斷。爰審酌被告於犯後坦承犯行，態度良好，尚知所悔悟，且本件犯行起
    因亦因為圖繼續經營事業而起，動機尚非惡劣等一切情狀，量處如主文所示之刑
    ，並依新修正刑法第四十一條第一項前段之規定，諭知易科罰金之折算標準（按
    刑法第四十一條原規定所犯最重本刑為三年以下有期徒以下之刑之罪，而受六個
    月以下有期徒刑或拘役之宣告者，得易科罰金，後經立法院三讀通過修正為所犯
    最重本刑為五年以下有期徒刑以下之刑之罪，而受六個月以下有期徒刑或拘役之
    宣告者，得易科罰金，並經總統於九十年一月十日以華總一義字第九０００００
    三八００號公布，自九十年一月十二日起生效，被告於本件犯行後，有關易科罰
    金之法令變更，經比較新舊法規定，以新法較有利於被告，自應適用裁判時之法
    令，附此敘明。），以示懲儆；末按如附表所示偽造之署押，並依刑法第二百十
    九條之規定宣告沒收之。另被告所共同偽造之上揭銀行借款同意書、個人借款調
    查表、借據、土地建築改良物抵押權設定契約書之偽造文書，已經被告共同行使
    而持交由上開銀行與地政事務所收執附入借貸、與設定抵押權卷宗內，自已非屬
    被告所有，雖為被告所共同偽造，及盜用告訴人乙○○印章之印文部分，該盜用
    之印章與與盜用印章後產生之印文均屬真正，此已據告訴人陳述在卷，亦非偽造
    ，且已附入前揭偽造之文書內，爰均不另予宣告沒收，附此敘明。
據上論斷，應依刑事訴訟法第二百九十九條第一項前段，刑法第二條第一項前段、第
二十八條、第二百十六條、第二百十條、第二百十四條、第三百三十九條第一項、第
五十五條、第四十一條第一項前段、第二百十九條，罰金罰鍰提高標準條例第一條前
段、第二條，判決如主文。
中      華      民      國      九十      年      四      月    十八    日
                                        法  官   梁   堯   銘
右正本證明與原本無異。
如不服本判決，應於送達後十日內向本院提出上訴狀（須附繕本），上訴於臺灣高等
法院臺中分院。
                                        書記官
中      華      民      國      九十      年      四      月            日
┌───────────────────────────────────┐
│附  表：中國信託商業銀行係文心分行                                    │
├──┬────────────────┬───────────────┤
│編號│    偽  造  物  品  名  稱      │      數        量            │
├──┼────────────────┼───────────────┤
│一、│中國信託商業銀行（授信號碼八八一│偽造之「乙○○」署押二枚      │
│    │一０三六九─一號）之借據上      │                              │
├──┼────────────────┼───────────────┤
│二、│中國信託商業銀行個人借款調查表上│偽慥之「乙○○」署押一枚      │
│    │借款人資料欄內姓名簽章欄        │                              │
├──┼────────────────┼───────────────┤
│三、│中國信託商業銀行借款同意書上    │偽造之「乙○○」署押二枚      │
│    │                                │                              │
├──┼────────────────┼───────────────┤
│四、│土地建築改良物抵押權設定契約書（│偽造之「乙○○」署押一枚      │
│    │臺中市○區○○段第一八二之九一、│                              │
│    │一八二之一一八號土地）上        │                              │
└──┴────────────────┴───────────────┘
附錄論罪科刑法條
刑法第二百十六條
行使第二百十條至第二百十五條之文書者，依偽造、變造文書或登載不實事項或使登
載不實事項之規定處斷。
刑法第二百十條
偽造、變造私文書，足以生損害於公眾或他人者，處五年以下有期徒刑。
刑法第二百十四條
明知為不實之事項，而使公務員登載於職務上所掌之公文書，足以生損害於公眾或他
人者，處三年以下有期徒刑、拘役或五百元以下罰金。
刑法第三百三十九條
意圖為自己或第三人不法之所有，以詐術使人將本人或第三人之物交付者，處五年以
下有期徒刑、拘役或科或併科一千元以下罰金。
以前項方法得財產上不法之利益或使第三人得之者，亦同。
前二項之未遂犯罰之。
刑法第二百十九條
偽造之印章、印文或署押，不問屬於犯人與否，沒收之。


司法院資訊處製作；財團法人民間司法改革基金會備份。
